【裁判字號】    95,上訴,2156
【裁判日期】    950630
【裁判案由】    毒品危害防制條例
【裁判全文】
臺灣高等法院刑事判決                95年度上訴字第2156號
上  訴  人  臺灣士林地方法院檢察署檢察官
被      告  甲○○
上列上訴人因被告違反毒品危害防制條例案件，不服臺灣士林地
方法院95年度訴字第151號，中華民國95年4月11日第一審判決（
起訴案號：臺灣士林地方法院檢察署94年度毒偵字第1889號），
提起上訴，本院判決如下：
    主  文
原判決撤銷，發回臺灣士林地方法院。
    理  由
一、公訴意旨略以：被告甲○○曾因竊盜案件，經臺灣桃園地方
    法院判決處有期徒刑6月確定，於民國94年4月7日執行完畢
    。又其前因施用毒品案件，前後2次經送觀察、勒戒後，均
    認無繼續施用毒品之傾向，分別於87年7月8日、88年10月14
    日釋放出所，由臺灣台中地方法院以87年度訴字第1111號判
    決免刑，及台灣士林地方法院檢察署檢察官以88年度毒偵字
    第357號不起訴處分確定。再因施用毒品案件，經台灣士林
    地方法院檢察署檢察官以93年度毒偵緝字第39號、93年度毒
    偵字第431號提起公訴，經臺灣士林地方法院以93年度訴字
    第247號判決處有期徒刑8月，後經本院駁回上訴確定，該次
    犯行並經法院裁定強制戒治，於93年1月9日因法律修正停止
    戒治釋放出所。復因施用毒品案件，由台灣士林地方法院檢
    察署檢察官以93年度毒偵字第1185號提起公訴，經台灣士林
    地方法院於94年5月31日以94年度簡字第178號判決處有期徒
    刑4月確定。詎甲○○仍未戒除毒癮，於93年1月9日強制戒
    治執行完畢出所後5年內，基於施用第1級毒品海洛因之犯意
    ，於94年8月2日下午6時0分許為警查獲採尿時點回溯前5日
    內之某時，在不詳處所，施用第1級毒品海洛因，嗣為警於
    94年8月2日下午6時0分許在雲林縣斗六市○○路55巷口查獲
    ，並扣得注射針筒2支及生理食鹽水1瓶。因認被告涉犯毒品
    危害防制條例第10條第1項之施用第1級毒品海洛因罪嫌等云
    。
二、毒品危害防制條例於92年7月9日修正公布，自93年1月9日施
    行，其中第20條、第23條將施用毒品之刑事處遇程序，區分
    為「初犯」、「5年內再犯」、「5年後再犯」。依其立法理
    由之說明：「初犯」，經觀察、勒戒或強制戒治，應為不起
    訴處分或不付審理之裁定；經觀察、勒戒或強制戒治執行完
    畢釋放後，「5年內再犯」者，因其再犯率甚高，原實施之
    觀察、勒戒及強制戒治既已無法收其實效，爰依法追訴或裁
    定交付審理。至於經觀察、勒戒或強制戒治執行完畢釋放，
    「5年後再犯」者，前所實施之觀察、勒戒或強制戒治已足
    以遮斷其施用毒品之毒癮，為期自新及協助其斷除毒癮，仍
    用「初犯」規定，先經觀察、勒戒或強制戒治之程序。從而
    依修正後之規定，祇於「初犯」及「5年後再犯」2種情形，
    有其追訴條件之限制，即須於初犯經觀察、勒戒或強制戒治
    釋放後，5年內均無施用毒品之行為，始能認其前所實施之
    觀察、勒戒或強制戒治已足遮斷毒癮，而得於5年後再犯時
    ，再予適用初犯之規定，重行觀察、勒戒等程序。倘5年內
    已經再犯，被依法追訴處罰，縱其第3次（或第3次以上）施
    用毒品之時間在初犯釋放5年以後，即與「5年後再犯」之情
    形有別，且因已於「5內再犯」，顯見其再犯率甚高，原實
    施觀察、勒戒或強制戒治，已無法收其實效，而無5年戒斷
    期之存在，自無再經觀察、勒戒及強制戒治之必要，應由檢
    察官逕行起訴，始符新法修正之本旨。（最高法院95年第7
    次刑事庭會議決定、95年度台非字第65號、95年度台上字第
    517號判決參照）
三、經查：本案被告前於87年間因施用毒品案件，經觀察、勒戒
    後，認無繼續施用毒品之傾向，於87年7月8日釋放出所，並
    由台灣台中地方法院以87年度訴字第1111號判決免刑確定；
    又因施用毒品案件，經觀察、勒戒後，認無繼續施用毒品之
    傾向，於88年10月14日釋放出所，並由台灣士林地方法院檢
    察署檢察官以88年度毒偵字第357號不起訴處分確定；復因
    施用毒品案件，經台灣桃園地方法院以92年度毒聲字第2100
    號裁定強制戒治（自92年12月8日起入所執行，迄至93 年1
    月9日因毒品危害防制條例修正而免除戒治），並經台灣士
    林地方法院檢察署檢察官提起公訴，由台灣士林地方法院以
    93年度訴字第247號判決判處有期徒刑8月，並經本院以94
    年度上訴字第1174號判決駁回上訴確定；再因施用毒品案件
    ，經台灣士林地方法院檢察署檢察官提起公訴，由台灣士林
    地方法院以94年度簡字第178號判決判處有期徒刑4月確定，
    有本院被告前案紀錄表（含入出監資料）、全國施用毒品案
    件紀錄表及人犯在監所最新資料報表可參。由此可知，被告
    於87、88年觀察、勒戒執行完畢後，5年內不斷有再犯施用
    毒品之事實，甚且有經法院判處罪刑確定等情，縱認本件施
    用毒品之時間已在初犯釋放5年以後，然其再犯率甚，原實
    施觀察、勒戒，實已無法收其實效，揆諸上開說明，顯與「
    5年後再犯」之情形有別，自應由檢察官逕行起訴，已無再
    經觀察、勒戒及強制戒治之必要，原審不察，認起訴違背程
    式，應為不受理之判決，尚有未洽，檢察官上訴指摘原判決
    不當，非無理由，自應由本院予以撤銷，發回臺灣士林地方
    法院，另為適法之判決，並不經言詞辯論為之。
據上論斷，應依刑事訴訟法第369條第1項前段、第364條、第372
條，判決如主文。
中    華    民    國    95    年    6    月    30    日
                  刑事第二庭審判長法  官  蔡國在
                                  法  官  王詠寰
                                  法  官  江振義
以上正本證明與原本無異。
如不服本判決，應於收受送達後10日內向本院提出上訴書狀，其
未敘述上訴之理由者並得於提起上訴後10日內向本院補提理由書
（均須按他造當事人之人數附繕本）。
                                  書記官  劉文美
中    華    民    國    95    年    6    月    30    日


司法院資訊處製作；財團法人民間司法改革基金會備份。
